【裁判字號】    89,易,1341
【裁判日期】    900312
【裁判案由】    侵占
【裁判全文】
臺灣板橋地方法院刑事判決                        八十九年度易字第一三四一號
    公  訴  人  臺灣板橋地方法院檢察署檢察官
    被      告  甲○○
右列被告因侵占案件，經檢察官提起公訴（八十九年度偵緝字第二八０號），本院判
決如左：
    主  文
甲○○意圖為自己不法之所有，而侵占自己持有他人之物，處有期徒刑陸月，如易科
罰金，以佰元折算壹日。
    事  實
一、甲○○於民國八十六年一月一日，在臺北縣板橋市○○路十號三樓，向乙○○租
    得車牌號碼為ＥＮ－八九八號之營業小客車一輛，約定租金為每日新臺幣（下同
    ）八百元，應於（每）五日付款一次。詎甲○○竟意圖為自己不法之所有，自八
    十七年一月一日起，即拒不付款，並在臺北市南港公園等地，變易原來持有之意
    思為所有之意思，將上開車輛予以侵占入己，而拒將上開車輛返還乙○○。嗣經
    乙○○催討無著，而於八十八年三月八日對甲○○提出本件侵占之告訴，經臺灣
    板橋地方法院檢察署發布通緝到案後，甲○○始供出上開車輛停放於臺北市南港
    公園，而由乙○○於八十九年三月初尋獲上開車輛。
二、案經被害人乙○○訴請臺灣板橋地方法院檢察署檢察官偵查起訴。
    理  由
一、訊據被告甲○○對於其在上開時地向告訴人乙○○租用上開車輛，嗣因未依約付
    款，並繼續使用上開車輛，最後竟擅將上開車輛棄置於臺北市南港公園，而由乙
    ○○於八十九年三月初尋獲上開車輛等情固坦承不諱，惟矢口否認有侵占之犯行
    ，辯稱：伊八十七年間有給乙○○四萬五千元之租金，嗣因無錢再付款，而不敢
    將上開車輛返還，伊有準備還乙○○租金，伊沒有侵占之意思云云。經查，右揭
    事實，業據告訴人乙○○迭於偵查中及本院審理時指述歷歷，並有計程車租賃契
    約書、被告之國民身分證正反面影本、欠款明細各一份、尋獲上開車輛之現場照
    片四張在卷足憑。況被告亦於八十九年一月二十九日偵查中供承「有繳錢，但八
    十六年（應係八十七年）一月一日後，均無付錢」等語，復於本院審理時供稱「
    我八十六年租車時，即未住於戶籍地，我第一年之租車費用都有給，但八十七年
    一月起，我就沒有繳租車費了」等語，核與告訴人乙○○所指述之情節相符。由
    此可知，被告自八十七年一月一日起，仍繼續使用該車，確有意圖為自己不法之
    所有至明。是被告所為上開之辯解，尚無足採。事證明確，被告之犯行堪以認定
    。
二、核被告所為，係犯刑法第三百三十五條第一項之侵占罪。爰審酌被告之品行、智
    識程度、生活狀況，被告意圖為自己不法之所有，而侵占自己持有他人之自用小
    客車一輛，其犯罪之動機、目的、手段、犯罪所生之危害、犯罪後猶飾詞狡辯之
    態度及被告尚未與被害人達成民事和解並賠償損失等一切情狀，量處如主文所示
    之刑，並諭知易科罰金之折算標準，以示懲儆。
三、被告行為（犯罪）後，刑法第四十一條業於九十年一月十日修正公布施行，於同
    年一月十二日生效，該法第四十一條第一項前段將得易科罰金之範圍由「犯最重
    本刑為三年以下有期徒刑以下之刑之罪」修正擴大為「犯最重本刑為五年以下有
    期徒刑以下之刑之罪」，更有利於被告，應依刑法第二條第一項前段之規定，適
    用裁判時之法律即刑法第四十一條第一項前段。
據上論斷，應依刑事訴訟法第二百九十九條第一項前段，刑法第三百三十五條第一項
、第二條第一項前段、第四十一條第一項前段，罰金罰鍰提高標準條例第一條前段、
第二條，判決如主文。
本案經檢察官楊仲農到庭執行職務。
中      華      民      國       九十       年     三     月    十二    日
                                      臺灣板橋地方法院刑事第一庭
                                          法  官  楊  千  儀
右正本證明與原本無異。
如不服本判決應於送達後十日內向本院提出上訴狀。
                                          書記官  吳  河  東
中      華      民      國       九十       年     三     月   二十三   日
附錄本案論罪科刑法條全文：
刑法第三百三十五條
意圖為自己或第三人不法之所有，而侵占自己持有他人之物者，處五年以下有期徒刑
、拘役或科或併科一千元以下罰金。
前項之未遂犯罰之。
（罰金已依罰金罰鍰提高標準條例提高十倍）


司法院資訊處製作；財團法人民間司法改革基金會備份。
